臺灣高等法院高雄分院刑事判決　　　　94年度交上易字第62號
上　訴　人　臺灣高雄地方法院檢察署檢察官
被　　　告　甲○○
上列上訴人因被告過失傷害案件，不服臺灣高雄地方法院94年度
交易字第204號中華民國94年8月19日第一審判決（起訴案號：臺
灣高雄地方法院檢察署94年度偵字第10595 號），提起上訴，本
院判決如下：
    主  文
原判決撤銷。
甲○○因過失傷害人，處拘役貳拾日，如易科罰金，以參佰元折
算壹日。
    事  實
一、甲○○於民國（下同）93年6 月16日11時20分許，騎乘車牌
    號碼XFI-437 號重機車，沿高雄市苓雅區○○○路由西往東
    方向行駛，行經該路與三多一路及建軍路三岔路口；適乙○
    ○亦騎NC5-609 號重機車，沿中正一路由東往西方向左彎往
    三多一路方向行駛至該三岔路口，甲○○應注意車前狀況，
    並隨時採取必要之安全措施，且依當時情形，天氣晴、日間
    自然光線、路面無缺陷、無障礙物、視距良好，並無不能注
    意之情事，竟疏未注意車前狀況，未發現乙○○之機車駛近
    ；乙○○亦疏未注意車前狀況而以時速40至50公里超速行駛
    ，而未發現甲○○機車駛近。致甲○○所騎機車前輪撞及由
    乙○○所騎機車之右側車身龍頭鎖下方板子，使乙○○人車
    倒地，受有右髖骨處、手肘部受有挫傷各1 處（4 ×3 公分
    、2 ×1 公分）。
二、案經告訴人乙○○訴由高雄市政府警察局苓雅分局報請臺灣
    高雄地方法院檢察署檢察官偵查聲請簡易判決處刑，經原審
    裁定改依普通程序審理。
    理  由
一、證據能力部分：按被告以外之人（包括證人、鑑定人、告訴
    人、被害人及共同被告等）於審判外之陳述雖不符刑事訴訟
    法第159 條之1 至之4 等四條之規定，而經當事人於審判程
    序同意作為證據，法院審酌該言詞陳述或書面陳述作成時之
    情況，認為適當者，亦得為證據；當事人、代理人或辯護人
    於法院調查證據時，知有刑事訴訟法第159 條第1 項不得為
    證據之情形，而未於言詞辯論終結前聲明異議者，視為有前
    項之同意，同法第159 條之5 定有明文。本件證人乙○○、
    陳雅竹於警詢及交通事故談話紀錄中所為陳述，其性質雖屬
    傳聞證據，當事人已知上述筆錄乃傳聞證據，且均未於言詞
    辯論終結前對該等筆錄內容異議，亦無證據證明上開證言有
    出於強暴、脅迫或利誘等不法方法，其作成之情況可認為適
    當作為證據，依上開規定，應具有證據能力。
二、訊之被告甲○○固坦承於上揭時地，騎機車與告訴人乙○○
    發生車禍，惟否認有何過失傷害犯行，辯稱：伊當時騎機車
    沿中正一路由西向東往高雄縣鳳山市方向行駛，至車禍發生
    交岔路口，伊停等紅燈，待號誌變綠燈，有5 、6 輛車先過
    去後，伊才向前行駛，係告訴人闖紅燈撞到伊車等語。惟查
    ：
（一）被告甲○○於93年6 月16日11時20分許，騎乘車牌號碼XF
      I-437 號重機車，沿高雄市苓雅區○○○路由西往東方向
      行駛，行經該路與三多一路及建軍路三岔路口時，與告訴
      人乙○○所騎乘，沿中正一路由東往西方向偏左往三多一
      路之車牌號碼NC5-609 號重機車發生撞擊等情，業經被告
      供承在卷，並經證人即告訴人乙○○證述明白（見原審卷
      第17頁），復有道路交通事故調查報告表（二）及道路交
      通現場圖各1 份在卷可參（見偵查卷16、17頁），堪可認
      定。
（二）證人（告訴人）乙○○於原審審理中具結證稱：伊當時騎
      機車在肇事路口之中正一路由東向西方向之號誌下停等紅
      燈，待號誌變為綠燈時，始啟動往三多一路方向行駛等語
      （見原審卷第17頁）。核與證人陳雅竹即車禍當時同方向
      行駛於告訴人機車後方之機車女騎士，於原審審理中亦證
      稱：伊騎機車在肇事路口之中正一路由東向西方向之號誌
      下停等紅燈，待號誌變為直行、左轉、右轉均為綠燈時，
      乙○○先騎出去，伊跟在乙○○之後往三多一路方向行駛
      ，被告就從中正路反方向騎過來撞到乙○○，他們的機車
      很快撞在一起，被告就滾下來，伊無法閃躲，始撞到被告
      等語固相符合（見原審卷第22頁）。惟告訴人與證人陳雅
      竹均為本件車禍之利害關係人，又屬同方向行駛，彼等對
      車禍當時號誌狀況之陳述均利害相同，而與被告利害相反
      ，故2 人所證情節雖屬相符，其真實性仍不能無疑。且本
      件車禍因號誌情形各執一詞，而無法鑑定肇事責任，亦經
      高雄市政府交通局車輛行車事故鑑定委員會於原審函覆明
      確，有該局93年7 月29日高市車鑑字第0930003739號函1
      份在卷可按。自不得以乙○○及證人陳雅竹上開證詞，即
      認定本件車禍當時，被告行駛方向之號誌為紅燈。
（三）按汽車行駛時，應注意車前狀況，並隨時採取必要之安全
      措施，道路交通安全規則第94條第3 項定有明文。本件車
      禍當時，被告所騎機車行向為沿中正一路由西向東往高雄
      縣鳳山市方向行駛；乙○○則係由東向西，偏左往三多一
      路高雄市方向行駛，此分別經被告及乙○○於原審審理中
      陳明在卷（見偵查卷第23頁、原審卷第17頁），參諸道路
      交通現場圖所示該三岔路口之行向及告訴人與被告機車發
      生撞擊後之位置（見偵查卷第17頁），車禍發生前乙○○
      機車係自被告機車左前方駛近發生撞擊之三岔路口，自屬
      被告騎機車應注意之車前狀況，且撞擊發生處與告訴人行
      駛之中正一路東向西停止線及被告行駛之中正一路西向東
      之停止線均有相當距離，且依當時情形，天氣晴、日間自
      然光線、路面無缺陷、無障礙物、視距良好，並無不能注
      意之情事，亦有交通事故調查報告表（二）1 份附卷可稽
      ，被告既於原審審理中供明：「（當時你有沒有看到告訴
      人的車子過來？）沒有注意看。」、「你騎機車還沒有注
      意看前面？）前面有很多機車，所以沒有注意看到。」等
      語，足見其疏未注意車前狀況，致未發現乙○○騎機車自
      其左前方駛近而肇事，其過失應可認定。
（四）被告雖辯稱：告訴人並未因本件車禍受傷等語，惟查告訴
      人右髖骨處、肘部有陳舊性挫傷各1 處（4 ×3 公分、2
      ×1公 分），此有國軍高雄總醫院附屬民眾診療服務處93
      年8 月7 日診斷證明書1 份在卷可憑，告訴人於車禍當日
      曾至該院急診，並經該證明書註記明確。告訴人驗傷日雖
      在車禍後逾1 月，然乙○○車身龍頭鎖下方右側板子與被
      告車頭撞擊，此業經其於原審審理中證述在卷（見原審卷
      第17頁），並有上開交通事故調查報告表（二）1 份存卷
      可參（見偵查卷第16頁反面），被告亦於偵查中供稱：伊
      機車撞擊處為車頭等語。足見乙○○機車係右側車身龍頭
      鎖下方板子與被告車頭撞擊，從而，上開診斷證明書所載
      右髖骨處、肘部有陳舊性挫傷各1 處，即與撞擊之情形相
      符，應可認係本件車禍所造成。綜上所述，被告駕駛機車
      ，應注意、能注意車前狀況，而疏未注意，致乙○○受有
      本件傷害之犯罪事實足堪認定。
（五）如前所述，本件車禍發生時，乙○○所騎機車之行駛方向
      係左往三多一路行駛進入該三岔路口，故其駛入該三岔路
      口開始左彎時，被告機車係自其右前方之中正一路西向東
      行駛進該三岔路口，告訴人自有注意其右前方來車之車前
      狀況的義務，依當時情形，天氣晴、日間自然光線、路面
      無缺陷、無障礙物、視距良好已如前述，並無不能注意之
      情事，告訴人於原審審理中證稱：伊在中正一路與建軍路
      口停等紅燈，號誌變為綠燈時，伊啟動駛往三多一路，不
      知為何與被告發生車禍等語（見原審卷第17頁），足見其
      疏未注意車前狀況。又本件車禍發生路段，乙○○所騎機
      車速限為最高時速30公里，此有道路交通事故調查報告表
      （一）1 份在卷可稽（見偵查卷第17頁反面）。證人乙○
      ○於原審審理時固證稱事故發生當時停紅綠燈，剛起步，
      速度沒有很快等語（見原審卷第18頁），證人陳雅竹則於
      警訊中陳稱：當時車速約20公里左右等語（見偵查卷第10
      頁），然均與乙○○於製作交通事故談話記錄表所稱：肇
      事當時行車速率為每小時40至50公里等語及證人陳雅竹所
      稱：肇事當時行車速率為每小時50公里等語不符，此有交
      通事故談話紀錄表在卷可按（見偵查卷第14頁、第15頁）
      ，衡諸乙○○、陳雅竹於案發現場接受員警製作上開談話
      紀錄時，均尚不知悉可能涉及刑責，且離車禍發生時間最
      近，對車禍發生時之速度感記憶猶新，且如前所述，陳雅
      竹所騎機車係跟隨於乙○○機車之後，兩人於談話紀錄時
      所述時速又屬相近，彼等於車禍現場警員製作談話紀錄時
      所為陳述應屬可信。乙○○並有超速行駛之過失亦可認定
      。乙○○雖同有過失，惟並不影響被告過失罪責之成立。
三、核被告所為，係犯刑法第284 條第1 項之過失傷害罪。原審
    以：乙○○案發當時僅24歲、證人陳雅竹僅19歲，均係體能
    神經發達之際；而被告案發時已70歲，其行車速度卷內固無
    證據顯示，然以其年齡、身體強度及反應效率，並參以被告
    辯稱當時係因皮膚過敏要到長庚醫院就醫之情（見本院94年
    8月5日審判筆錄第16頁）被告當時並非身體康健之人，其依
    規定直行在車道，突遭乙○○、陳雅竹猛烈加速行駛切入其
    直行車道，如何能要求被告在短時間內注意非其行駛車道之
    狀況並採取必要安全措施，此由年輕力壯之證人尚且無法迴
    避致生本件事故益可得證等語，認被告無過失，而為被告無
    罪之諭知，固非無見。然乙○○係疏未注意車前狀況且超速
    ，始未能閃避被告之車，並非其體能、注意力及反應力不足
    而肇事已如前述。原審以乙○○年輕力壯尚且無法閃避被告
    機車，推認被告更無能力防止本件車禍之發生，尚與事理有
    違。又任何駕駛動力交通工具之人參與交通活動，均應具備
    相當程度之注意及反應能力以注意人車動態及採取必要措施
    以避免車禍發生，維護所有交通參與者之安全，被告如係年
    邁且非健康之人，而達於無法安全駕駛機車之程度，即不應
    駕駛機車，如未達此程度，則仍應要求其具備一般駕駛人之
    注意能力，原審以被告於車禍發生時年已70歲，且非身體健
    康之人，無法於短時間內為必要之注意及採取必要之措施，
    乃認被告無過失，亦非妥適。公訴人以被告犯過失傷害罪，
    指摘原判決不當，應有理由，原判決並有上開可議之處，自
    應撤銷改判。爰審酌被告過失非大，所造成告訴人乙○○之
    傷勢尚屬輕微，及告訴人本身與有過失程度較重等一切情況
    量處如主文第2 項所示之刑，並諭知如易科罰金之折算標準
    。
據上論結，應依刑事訴訟法第369 條第1 項前段、第364 條、第
299 條第1 項前段，刑法第284 條第1 項、第41條第1 項前段，
罰金罰鍰提高標準條例第1 條前段、第2條，判決如主文。
本案經檢察官林應華到庭執行職務。
中　　華　　民　　國　　94　　年　　12　　月　　22　　日
                  刑事第八庭    審判長法  官  李炫德
                                      法  官  李淑惠
                                      法  官  蔡國卿
以上正本證明與原本無異。
不得上訴。
中　　華　　民　　國　　94　　年　　12　　月　　22　　日
　　　　　　　　　　　　　　　　　　　書記官  翁心欣
附錄本件判決論罪科刑法條：
刑法第284條第1項。
